【裁判字號】    99,破,39
【裁判日期】    991208
【裁判案由】    破產宣告
【裁判全文】
臺灣臺北地方法院民事裁定                99年度破字第39號
聲  請  人  江義信
上列當事人間聲請破產宣告事件，本院裁定如下：
    主  文
聲請駁回。
聲請程序費用由聲請人負擔。
    理  由
一、聲請人聲請意旨略以：伊擔任訴外人淂茂印刷設計有限公司
    （下稱淂茂公司）之董事，其後淂茂公司因遭金融海嘯，致
    生意嚴重受影響，淂茂公司進而向銀行借貸周轉，並以伊為
    連帶保證人，未料最終淂茂公司仍無法轉虧為盈，只得宣告
    倒閉，積欠國泰世華等5家銀行借貸及保證債務無法清償，
    合計債務金額為新臺幣（下同）6,653,000元，每月應負擔
    利息將近10多萬元，伊即使不吃不喝，也負擔不起，一輩子
    都不可能還到本金。且聲請人目前僅有現金101,800元、土
    地二筆價值1,384,229元及車輛一台200,000元，其債務超過
    總資產甚多，實無力清償債務，為此聲請宣告破產，以保護
    債務人及債權人雙方利益云云。
二、按破產，對債務人不能清償債務者，宣告之；破產宣告時屬
    於破產人之一切財產，及將來行使之財產請求權，破產宣告
    後，破產終結前，破產人所取得之財產，為破產財團；財團
    費用及財團債務，應先於破產債權，隨時由破產財團清償之
    ，破產法第57條、第82條第1項、第97條分別定有明文。法
    院為破產宣告時，應選任破產管理人，並決定申報債權期間
    及第一次債權人會議期日（破產法第64條規定參照）；破產
    管理人應就會計師或其他適於管理該破產財團之人中選任之
    （同法第83條第1項規定參照）；破產管理人就任後，應清
    查、整理債務人之財產狀況（同法第87條至第89條規定參照
    ），並編造債權表及資產表（同法第94條規定參照），必要
    時尚須執行破產法第90條至第93條所規定之職務，其職務內
    容甚為繁雜，應由法院核定給予相當之報酬（同法第84條規
    定參照）；另法院應依聲請或依職權召集債權人會議（同法
    第116條規定參照），由債權人會議聽取破產管理人之報告
    、議決法定事項並行使其他權限（同法第119條、第120條等
    規定參照）；債權人會議得選任監查人一人或數人（同法第
    120條第1款規定參照），依司法院25年院字第1529號解釋內
    容，監查人係必要機關，不得免設，而監查人職司破產程序
    之監督，破產法賦予之權限甚多，職責繁重，應由法院斟酌
    其工作情形定其報酬數額（同法第128條、第84條規定參照
    ）。由上述可知，破產程序之進行，應支出相當之費用，顯
    可預期。倘債務人之財產不敷清償破產財團費用及財團債務
    ，或不能為其他債務之相當分配受償，或無法構成破產財團
    時，破產程序即無由進行。第按破產宣告後，如破產財團之
    財產不敷清償財團債務時，法院因破產管理人之聲請，應以
    裁定宣告破產終止，破產法第148條亦有明定，且按法院就
    破產之聲請，以職權為必要調查，如債務人確係無財產，則
    破產財團即不能構成，無從依破產程序清理債務，參照破產
    法第148條之旨趣，自應依同法第63條規定，以裁定駁回其
    聲請（司法院院字第1505號解釋意旨參照），是若法院於宣
    告破產後，隨即須同時宣告破產程序終止，無異徒增破產程
    序及費用之浪費，且無益於債務人及其他債權人，此際聲請
    宣告破產已無實益，即應適用同法第63條第1項規定，以裁
    定駁回破產宣告之聲請。
三、經查，依聲請人提出之財產狀況說明表及財產清冊所示，聲
    請人雖主張其有房屋、土地及現金等資產價值達1,741,729
    元，惟由聲請人所有坐落於台北市○○區○○段一小段第69
    7、697-1地號土地登記謄本及其上台北市○○路68巷16號4
    樓建物謄本亦可得知，前揭不動產分別設定有本金最高限額
    1,00 0, 000元、1,260,000元、1,200,000元之抵押權，依
    破產法第108條規定，聲請人之債權人渣打國際商業銀行、
    萬泰商業銀行、台灣中小企業銀行倘對上開不動產行使別除
    權後，則聲請人僅餘其聲稱所有之現金101,800元及其車輛
    200,000元可供組成破產財團。本院考量破產程序之進行繁
    雜且所費不貲，扣除聲請人每月日常生活所必需外，所剩金
    額無幾。縱認仍有剩餘，然得用以清償包括逐月累計利息在
    內之其他債務之比例，仍顯屬偏低。既無益於債權人之受償
    ，又徒增破產程序及相關費用之耗費，與旨在使債權人受公
    平且相當清償之破產制度，尚有不符。經審酌上開聲請人資
    產狀況，顯無法構成破產財團用以支應龐大之破產程序費用
    ，遑論供清償債務之用，可謂缺乏進行破產程序之實益，是
    應認聲請人本件聲請，不應准許。
四、爰依破產法第5條、民事訴訟法第95條、第78條，裁定如主
    文。
中    華    民    國    99    年    12    月    8     日
                  民事第三庭    法  官   林振芳
以上正本係照原本作成。
如對本裁定抗告須於裁定送達後10日內向本院提出抗告狀，並繳
納抗告費新臺幣1,000元。
中    華    民    國    99    年    12    月    8     日
                                書記官   林思辰

司法院資訊處製作；財團法人民間司法改革基金會備份。
